臺灣臺東地方法院刑事判決　　　　　　　　　　　　　九十二年度簡上字第五六號
　　上　訴　人　臺灣臺東地方法院檢察署檢察官
　　被　　　告　丁○○
　　　　　　　　己○○
右列上訴人因被告等違反菸酒管理法案件，不服本院中華民國九十二年八月四日九十
二年度簡字第一０八號第一審刑事簡易判決（起訴案號：臺灣臺東地方法院檢察署九
十一年度偵字第七七五號），提起上訴，及移
法院檢察署九十二年度偵字第一九一三號），本院管轄之第二審合議庭，認為應適用
通常程序審判，自為第一審判決如左：
    主  文
原判決撤銷。
丁○○、己○○共同連續輸入私菸，各處有期徒刑陸月，如易科罰金，均以參佰元折
算壹日。扣案私菸陸萬捌仟捌佰陸拾包均沒收。
    事  實
一、丁○○係新竹市籍「金豐滿號」漁船船長，與船員己○○於民國九十一年三月十
    六日凌晨二時五十五分，駕駛前開漁船自臺南縣將軍漁港安檢所報關出海，於同
    年月十九日凌晨在雲林縣外傘頂洲外海十二浬處，遇見一艘載運私菸輸入我國境
    內之不詳船名船隻，其二人明知未經許可不得輸入私菸，竟與貨主綽號「阿山」
    之成年男子及該不詳船名船隻上不詳姓名年籍之成年男子共同基於輸入私菸之概
    括犯意聯絡，以新臺幣（下同）二萬元代價，為之接駁未經許可即非法輸入之私
    菸一批（內有仿MILD SEVEN香煙二萬六千包）至「金豐滿號」，並將之藏置於該
    漁船密窩內，擬運往臺南市安平港卸貨，交予綽號「阿山」之成年男子，嗣於九
    十一年三月十九日下午三時五十分許，在臺南縣馬沙溝外海三浬處，為行政院海
    岸巡防署海洋巡防總局第四海巡隊（以下簡稱：第四海巡隊）查獲，並扣得未稅
    洋菸二萬六千包。
二、丁○○、己○○另於九十一年四月四日凌晨二時五十分許，承前未經許可輸入私
    菸之概括犯意聯絡，與乙○○、丙○○（均業經臺灣高雄地方法院判決在案）基
    於犯意聯絡，以前開「金豐滿號」拖帶膠筏之方式，在澎湖目斗嶼北方約八點五
    浬處，與貨主綽號「小林」之成年男子及不詳船名船舶上不詳姓名年籍之成年男
    子基於共同輸入私菸之犯意聯絡，以二萬元之代價，為之接駁未經許可即非法輸
    入之私菸一批（內有MILD SEVEN香煙四萬九千九百八十包及SEVEN STARS香煙一
    萬八千八百八十包），擬載至馬沙溝北邊交付予綽號「小林」之成年男子，然旋
    因形跡可疑而遭行政院海岸巡防署海洋巡防總局第十三海巡隊（以下簡稱：第十
    三海巡隊）攔檢，因當時海象不佳，第十三海巡隊乃要求「金豐滿號」航行至海
    象較好之海域，而於同日上午九時四十分許，在雲林縣外傘頂洲南方約一浬處，
    查獲「金豐滿號」所拖帶之二艘膠筏之膠管內裝有私菸，並扣得私菸共六萬八千
    八百六十包。
三、案經行政院海岸巡防署海洋巡防總局第四海巡隊及第十三海巡隊分別報請臺灣臺
    南地方法院檢察署及臺灣嘉義地方法院檢察署呈請臺灣高等法院檢察署令轉臺灣
    臺東地方法院檢察署偵查起訴及移送併案審理。
    理  由
一、訊據被告丁○○及己○○對於右揭犯罪事實一部份均坦白承認，並有現場照片附
    卷及私菸二萬六千包扣案可資佐證，足徵被告二人自白之內容確與事實相符，應
    可採信。被告二人此部分之犯罪事證明確，其等輸入私菸之犯行堪予認定。
二、關於前開犯罪事實二部分，被告丁○○及己○○對其等以「金豐滿號」拖帶乙○○與丙○○之膠筏，並經第十三海巡隊在膠筏之膠管內查獲非法輸入之私菸等情
    固均坦承不諱，惟矢口否認有共同輸入私菸之犯行，均辯稱：伊等係在海上遇到
    駕駛膠筏之乙○○與丙○○，是乙○○與丙○○要求伊等幫忙拖帶膠筏，因當時
    風浪較大，伊等怕膠筏有危險，才同意幫忙拖帶，伊等並不知道乙○○與丙○○
    駕駛之膠筏內藏有私煙云云。惟查：
  (一)被告二人於九十一年四月二日上午六時五分許，駕駛「金豐滿號」拖帶乙○○與
    丙○○駕駛之二艘膠筏，因形跡可疑，遭第十三海巡隊登船檢查，當時雖未查得
    違法事證，惟第十三海巡隊之緝私艇仍嚴密監控「金豐滿號」，發現「金豐滿號
    」繼續拖帶乙○○及丙○○之膠筏越過海峽中線，且「金豐滿號」及二艘膠筏均
    無停船捕魚及分散航行之情事；嗣於九十一年四月四日凌晨二時五十分，第十三
    海巡隊之緝私艇再次發現「金豐滿號」仍拖帶乙○○及丙○○駕駛之膠筏，乃命
    「金豐滿號」駛往海象較佳之海域後，於同日上午九時四十分許在二艘膠筏之膠
    管內查獲私煙六萬八千八百六十包等情，業據證人即第十三海巡隊隊員庚○○、
    甲○○於本院審理時到庭具結證述明確，並有第十三海巡隊搜索扣押筆錄、扣押
    物品目錄各一紙、現場照片六張及第十三海巡隊九十三年三月二十五日洋局十三
    偵字第０九三Ｐ００一０四七號函所附之查獲走私案件報告一紙、航行日誌一份
    附卷可參，復有私菸六萬八千八百六十包扣案可資佐證。
  (二)被告二人雖辯稱：伊等於九十一年四月一日出海之目的是為了捕魚，途中遇到乙○○與丙○○，伊等在該二人之要求下才以「金豐滿號」幫忙拖帶膠筏，伊等到
    達捕魚地點後，就讓二艘膠筏自行離開，才開始進行捕魚工作云云。惟查，「金
    豐滿號」於九十一年四月二日遭第十三海巡隊攔檢後，仍繼續拖帶乙○○、丙○○之膠筏向西航行越過海峽中線，且無停船捕魚及分開航行之情況乙節，已如前
    述，是被告二人辯稱其等是要至澎湖捕魚云云，已難信實。且依一般經驗法則，
    漁船出海捕魚之目的乃為取得較大之魚獲量，故均使用漁網捕撈之方式作業，與
    海釣船搭載釣客出海以釣竿釣魚之觀光目的不同。查被告二人攜有漁網及釣竿等
    捕魚用具，但於出海四日期間，均僅各使用一支釣竿釣魚，釣獲之四、五隻雜魚
    在船上即將所釣得之魚類食用殆盡，全程未曾使用過漁網捕魚且無其他魚獲等情
    ，業據被告二人自承在卷，是被告二人出海捕魚之過程，顯與一般經驗法則有違
    ，足見被告二人辯稱其等出海之目的係為捕魚云云，均為卸責之詞，不足採信。
  (三)證人乙○○、丙○○固均證稱：伊二人於九十一年四月一日第一次出港時，曾遇
    到「金豐滿號」，伊二人請求「金豐滿號」幫忙拖帶膠筏往澎湖去捕魚云云。然
    查，證人乙○○於檢察官偵查中初稱：伊於九十一年四月一日早上六點多遇到「
    金豐滿號」云云（見嘉義地檢署偵字第二四四九號卷九十一年四月五日訊問筆錄
    ），但於本院審理時則改稱：伊於九十一年四月二日早上天快亮時，在快到澎湖
    的地方遇到「金豐滿號」，離外傘頂洲很遠云云（見本院九十三年一月二十八日
    審判筆錄第十九至二十頁）；而證人丙○○於檢察官偵查中初稱：伊於九十一年
    四月一日晚上五、六點左右，在澎湖目斗嶼附近遇到「金豐滿號」云云（見嘉義
    地檢署偵字第二四四九號卷九十一年四月五日訊問筆錄），然於本院審理時則改
    稱：伊於四月一日晚上八、九點出海，出馬沙溝港不久後就遇到「金豐滿號」云
    云（見本院九十三年一月二十八日審判筆錄第二十五至三十二頁）；被告丁○○
    於第十三海巡隊詢問時初供稱：伊於九十一年四月二日凌晨二時許在外傘頂洲燈
    塔遇到乙○○與丙○○之膠筏云云，嗣於檢察官偵查中則改稱：伊於九十一年四
    月二日上午五、六點遇到丙○○及乙○○云云（見嘉義地檢署偵字第二四四九號
    卷九十一年四月五日訊問筆錄）。足見證人乙○○及丙○○對於其二人究於何時
    、地遇見「金豐滿號」不僅前後指證不一，與被告丁○○之供述亦不相符。且一
    般漁船不會在外海拖膠筏，都是在內海養蚵時才會拖膠筏，除非有特別申請才可
    以在外海拖膠筏，「金豐滿號」拖帶膠筏之方式不合常情等情，業據證人即第十
    三海巡隊隊員庚○○於本院審理時到庭證述明確。而特定之二艘船，在沒有固定
    航線之情形下，在海上相遇之機會非常低，縱使有明確之經緯度，到現場要找船
    隻也不是容易之事等情，亦經證人即第十三海巡隊隊員甲○○於本院審理時到庭
    證述屬實。是證人乙○○與丙○○證稱其二人與被告丁○○及己○○並未相互聯
    繫，係巧遇「金豐滿號」後始央求被告二人幫忙拖帶膠筏出海捕魚云云，顯與常
    情事理有違，應係幫助被告二人脫罪之詞，難信屬實。
  (四)證人乙○○及丙○○雖另證稱：伊二人於九十一年四月三日早上再次遇到「金豐
    滿號」，因為當時風浪很大，伊等才拜託「金豐滿號」幫忙拖帶膠筏，私菸是藏
    在膠筏之膠管內，丁○○及己○○並不知道膠筏上有載私菸云云。但查，二艘船
    隻在無固定航線之情形下，在海上相遇之機會非常低乙節，已如前述，則乙○○
    及丙○○之膠筏於九十一年四月二日均巧遇「金豐滿號」後，竟又於二日後均再
    次巧遇「金豐滿號」，實不符一般經驗法則，是其等前開證詞，亦不足採信。是
    「金豐滿號」應係自九十一年四月二日起即與乙○○及丙○○之膠筏一同航行，
    否則三艘船隻焉能於短短二日內在茫茫大海中均連續相遇二次。此亦足徵被告二
    人對於乙○○及丙○○之膠筏內裝載私菸一事應知之甚詳，且對於輸入私菸之犯
    行有犯意之聯絡及行為之分擔甚明。
  (五)訊之證人乙○○與丙○○雖均證稱其等係出海至澎湖附近放網後，即先回將軍漁
    港，然後再出海去收網云云。惟查，乙○○與丙○○所駕駛之船隻均為一般膠筏
    ，並無衛星導航及定位系統，其等若於佈網後即返回將軍漁港，如何能在茫茫大
    海中收回之前所佈之漁網，且被告二人亦均供稱未見過該種捕魚方式，是證人乙○○及丙○○前開證詞是否屬實，至有可疑。另參以膠筏因噸位微小，且無導航
    及通訊系統，一般均供近海漁業使用，證人乙○○與丙○○竟冒險自台南縣將軍
    漁港駕駛膠筏至澎湖，甚至超越海峽中線去捕魚，顯與常情不符，足見證人二人
    前開證詞應非事實，不足採信。
  (六)綜上所析，關於犯罪事實二部份，被告二人前開辯解均與卷證資料及常情事理不
    符，不足採信。而證人乙○○及丙○○之證詞，不僅有前後不一之情形，亦與被
    告二人之供述內容有所出入，且有違一般經驗法則及論理法則，自不得僅憑其等
    不實之證述，即為有利於被告二人之認定。是被告二人此部分犯罪事證已經明確
    ，其二人此部分之犯行亦堪認定。
三、核被告丁○○、己○○所為，均係犯菸酒管理法第四十六條前段之輸入私菸罪。
    被告二人就犯罪事實一部份之輸入私菸犯行，與綽號「阿山」之成年男子及另艘
    船上不詳姓名年籍之成年男子間，有犯意之聯絡及行為之分擔；而被告二人就犯
    罪事實二部份之輸入私菸犯行，與乙○○、丙○○、綽號「小林」之成年男子及
    另艘船上不詳姓名年籍之成年男子間，亦有犯意之聯絡及行為之分擔，均為共同
    正犯。被告二人先後二次輸入私菸犯行，時間緊接，且觸犯構成要件相同之罪名
    ，顯係出於一概括犯意反覆為之，為連續犯，應依刑法第五十六條之規定論以一
    罪，並加重其刑。而檢察官移請併案審理部分（臺灣臺東地方法院檢察署九十二
    年度偵字第一九一三號），雖未經起訴，然與已起訴部分有連續犯之裁判上一罪
    關係，且經檢察官以連續犯未及審酌為由提起上訴，並移送併案審理，本院自應
    併予審究。
四、原審對於被告二人予以論罪科刑，固非無見。惟原審未及審酌被告二人前揭犯罪
    事實二部分之犯行，於法尚有未合。檢察官執此理由提起上訴，指摘原判決不當
    ，為有理由。另按裁判上一罪之案件，其一部分犯罪不能適用簡易程序者，全案
    應依通常程序辦理之，法院辦理刑事訴訟簡易程序案件應行注意事項第八點定有
    明文。查本院合議庭審理結果認被告二人另犯有犯罪事實二部份之輸入私菸犯行
    ，但被告二人對該部分犯行並未自白，該部分自不宜以簡易判決處刑，且該部分
    與原審以簡易判決處刑部分（即犯罪事實一部份）又有連續犯之裁判上一罪關係
    ，揆諸前揭說明，本件全案應依通常程序辦理，爰由本院撤銷原審判決而改依第
    一審通常程序審理判決。爰審酌被告二人為圖私利，假駕駛漁船捕魚之名，行非
    法輸入私菸之實，竟於短暫之二週期間內，即連續二次非法輸入私菸共計九萬四
    千八百六十包，數量非微，且犯後均僅坦承部分犯行等一切情狀，認檢察官對被
    告二人均求處有期徒刑七月，尚屬過重，應各量處如主文所示之刑，並均諭知易
    科罰金之折算標準。犯罪事實二部分所查扣之私菸六萬八千八百六十包，應依菸
    酒管理法第五十七規定宣告沒收，至犯罪事實一部份所查扣之私菸二萬六千包，
    業經財政部高雄關稅局依海關緝私條例沒收在案，有該局九十一年第00000
    000號處分書一紙在卷可憑，爰不另宣告沒收。
據上論斷，依刑事訴訟法第四百五十五條之一第一項、第三項、第三百六十九條第一
項前段、第三百六十四條、第二百九十九條第一項前段，菸酒管理法第四十六條前段
、第五十七條，刑法第十一條前段、第二十八條、第五十六條、第四十一條第一項前
段，罰金罰鍰提高標準條例第二條，判決如主文。
本案經檢察官戊○○到庭執行職務。
中      華      民      國    九十三    年      六      月      九      日
                                      臺灣臺東地方法院刑事第一庭
                                          審判長法  官  陳弘能
                                             法  官  黃怡玲
                                                法  官  魏于傑
右正本證明與原本無異。
如不服本判決，應於判決送達後十日內向本院提出上訴狀。（須附繕本）
「切勿逕送上級法院」
                                                書記官  賴淑芬
中      華      民      國    九十三    年      六      月     十四     日
附記：
菸酒管理法第四十六條前段
產製或輸入私菸、私酒者，處一年以下有期徒刑、拘役或科或併科新台幣三十萬元以
上一百五十萬元以下罰金。
